【裁判字號】    89,訴,914
【裁判日期】    891019
【裁判案由】    違反稅捐稽徵法
【裁判全文】
臺灣臺中地方法院刑事判決                          八十九年度訴字第九一四號
    公  訴  人  台灣台中地方法院檢察署檢察官
    被      告  辰○○○工業股份有限公司  設台中縣太平市○○路二六八號
    被      告
    兼右代表人  癸○○
    被      告  辛○○
    右二人共同
    選任辯護人  羅淑菁
右列被告因違反稅捐稽徵法案件，經檢察官提起公訴（八十九年度偵字第二００八
九、二二三七九號），本院判決如左：
    主  文
辰○○○工業股份有限公司之代表人，因執行業務違反雇主終止勞動契約，應發給勞
工資遣費之規定，科罰金陸仟元；又違反勞工自請退休，應給與勞工退休金之規定，
科罰金陸仟元，應執行罰金壹萬元。
癸○○、辛○○共同行使從事業務之人，明知為不實之事項，而登載於其業務上作成
之文書，足以生損害於公眾及他人，各處拘役伍拾日，如易科罰金，以參佰元折算壹
日，均緩刑貳年。
    事  實
一、辛○○係旺銓鋼鐵有限公司（下稱旺銓公司）負責人，明知陳坤金、甲○○、丑
    ○○、壬○○係辰○○○工業有限公司（下稱賜泰公司）所僱用之勞工，該四人
    均未曾在旺銓公司工作及領薪。竟與賜泰公司負責人癸○○共同基於犯意聯絡，
    由辛○○於八十八年初，在其公司內，於其業務上作成之各類所得扣繳暨免扣繳
    憑單，不實記載陳坤金、甲○○、丑○○、壬○○自八十七年五月起至同年十二
    月止受僱旺銓公司，分別向旺銓公司領取薪資新台幣（下同）二十八萬一千八百
    六十三元、二十八萬三千七百四十元、二十六萬八千九百十三元、二十五萬三千
    九百零七元，並向稅捐機關提出申報，且由癸○○轉交陳坤金等四人。足以生損
    害於陳坤金等四人及稅捐機關對於事業單位營利所得查核之正確性。
二、賜泰公司因營業狀況欠佳，於八十八年八月間歇業，竟未依勞動基準法第十七條
    規定發給其員工丙○○、卯○○、徐永熾、丑○○、壬○○、吳  榕、陳坤金、
    寅○○、巳○○、己○○、甲○○、丁○○、戊○○、庚○○、子○○等人資遣
    費。另員工乙○○係三十一年十二月十日生，自七十一年間即起在該公司服務，
    至八十八年八月止，工作年資已逾十七年，且年滿五十五歲，依勞動基準法第五
    十三條第一款規定得自請退休，乙○○並已於八十八年八月間申請退休，惟賜泰
    公司亦未依勞動基準法第五十五條第一項規定給與退休金。
三、案經台中縣政府移送及陳坤金、甲○○、丑○○、壬○○訴請台灣台中地方法院
    檢察署檢察官偵查起訴。
    理  由
壹、被告辛○○、癸○○部分：
一、訊據被告辛○○、癸○○均否認偽造文書犯行，被告辛○○辯稱陳坤金、甲○○
    、丑○○、壬○○有在旺銓公司工作，伊未虛報該四人工資云云；被告癸○○則
    以賜泰公司於八十七年間將廠房借給旺銓公司使用，八十七年四、五月間，並將
    員工陳坤金、甲○○、丑○○、壬○○讓給旺銓公司，薪水由旺銓公司支付云云
    置辯。惟查右揭犯罪事實，業據被害人陳坤金、甲○○、丑○○、壬○○指述綦
    詳，並有該四人提出之財政部台灣省中區國稅局各類所得扣繳暨免扣繳憑單影本
    在卷可稽，依上述扣繳暨免扣繳憑單顯示，被害人陳坤金等四人於八十七年四月
    以前尚在賜泰公司工作，而賜泰公司於八十七年間營運尚屬正常，果被害人陳坤
    金等四人確於八十七年五月間，由賜泰公司轉至旺銓公司工作，依常理，被害人
    陳坤金等四人焉會未要求賜泰公司依規定發給資遣費，且亦無有關經被害人陳坤
    金等四人同意之書面文件供核？況賜泰公司因退休金及資遣費爭議，由台中縣政
    府進行調解時，二次以賜泰公司副總經理身分代表出席協調會議之被告辛○○，
    均未就被害人陳坤金等四人係賜泰公司員工一事提出質疑，衹表示須待公司處理
    土地後始有能力支付退休金、資遣費等語（見卷附台灣省台中縣政府處理勞資爭
    議協調會議紀錄影本），顯見被害人陳坤金等人於八十七年五月至十二月間，仍
    係賜泰公司員工，僅轉由旺銓公司申報薪資所得及辦理勞工保險，被告辛○○、
    癸○○所辯無非飾卸之詞，不足採信，其等犯行已堪認定。
二、核被告辛○○、癸○○所為，均係犯刑法第二百十六條、第二百十五條之行使業
    務登載不實文書罪，而業務上文書登載不實之低度行為已為行使之高度行為所吸
    收，不另論罪。又二人間有犯意聯絡及行為分擔，皆為共同正犯，爰分別審酌被
    告等尚無不良前科紀錄及犯罪動機、手段、所生危害、犯罪後態度等一切情狀，
    各處以如主文所示之刑，並諭知易科罰金之折算標準。末查被告等均未曾受有期
    徒刑以上刑之宣告，有台灣台中地方法院檢察署刑案資料查註紀錄表足憑，因一
    時失慮致觸刑章，經此次教訓當知所警惕，而無再犯之虞，本院認所宣告之刑，
    以暫不執行為適當，併予各宣告緩刑二年，以啟自新。
三、公訴意旨略以：被告辛○○、癸○○作成前開不實之各類所得扣繳暨免扣繳憑單
    後，並以詐術向稅捐稽徵處提出申報，使旺銓公司之營業成本增加，營利所得減
    少，以此方法逃漏營利事業所得稅，因認被告等另涉有稅捐稽徵法第四十一條之
    逃漏稅捐罪嫌等語。經查旺銓公司雖於八十七年度虛報被害人陳坤金等四人薪資
    金額共一百零八萬八千四百二十三元，但該公司八十七年度營利事業所得稅結算
    自行申報虧損三百十一萬五千五百七十五元，經財政部台灣省中區國稅局核定虧
    損七十四萬八千四百八十三元，並無應納稅額，僅應依所得稅法第一百十條第三
    項規定，就短漏之所得額依當年度適用稅率計算金額二十六萬二千一百零五元處
    二倍以下之罰鍰，有財政部台灣省中區國稅局八十九年八月二十八日中區國稅一
    字第八九００四八六五九號函在卷可參，足徵旺銓公司於八十七年度虛報被害人
    陳坤金等四人薪資，並未逃漏任何稅捐，自不能令被告等負稅捐稽徵法第四十一
    條之逃漏稅捐罪責，惟公訴人認被告等此部分行為，與其等前開有罪部分，有方
    法結果之牽連關係，為裁判上一罪，故不另為無罪之諭知。
貳、被告賜泰公司部分：
一、訊據被告賜泰公司之代表人癸○○坦承該公司於八十八年八月間歇業後，未依規
    定發給勞工資遣費及退休金等情，核與被害人乙○○、丙○○、卯○○、丑○○
    、壬○○、吳  榕、陳坤金、寅○○、巳○○、己○○、甲○○、丁○○、戊○○、庚○○、子○○等人分別於偵查及本院審理時指述之情節相符，並有台灣省
    台中縣政府處理勞資爭議協調紀錄、開會通知單、被害人丙○○等十五人之請願
    書等影本附卷足稽，事證明確，被告犯行已堪認定。
二、核被告賜泰公司所為，係違反勞動基準法第十七條及第五十五條第一項之規定，
    均應依同法第七十八條規定處斷，所犯二罪，罪質互異，應予分論併科。爰審酌
    被告賜泰公司係因經濟不景氣歇業，事後已與大部分被害人達成和解（見卷附和
    解書影本）等一切情狀，處以如主文所示之刑，並定其應執行刑。
據上論斷、依刑事訴訟法第二百九十九條第一項前段、勞動基準法第七十八條、第八
十一條、刑法第十一條前段、第二十八條、第二百十六條、第二百十五條、第四十一
條、第七十四條第一款、第五十一條第七款、罰金罰鍰高標準條例第一項前段、第二
條，判決如主文。
中      華      民      國      八十九      年      十    月    十九    日
                                        法  官  鍾  堯  航
右正本證明與原本無異。
如不服本判決，應於送達後十日內向本院提出上訴狀（須附繕本），上訴於台灣高等
法院台中分院。
                                        書記官
中      華      民      國      八十九      年      十    月    十九    日
附錄論罪科刑法條
勞動基準法第七十八條：
違反第十三條、第十七條、第二十六條、第五十條、第五十一條或第五十五條第一項
規定者，科三萬元以下罰金。
刑法第二百十六條：
行使第二百十條至第二百十五條之文書者，依偽造、變造文書或登載不實事項或使登
載不實事項之規定處斷。
刑法第二百十五條：
從事業務之人，明知為不實之事項，而登載於其業務上作成之文書，足以生損害於公
眾或他人者，處三年以下有期徒刑、拘役或五百元以下罰金。


司法院資訊處製作；財團法人民間司法改革基金會備份。
